臺灣士林地方法院民事判決　　　　　　　 96年度訴字第390號
原　　　告　甲○○
訴訟代理人　乙○○
被　　　告　丙○○
上列當事人間清償借款事件，本院於民國96年6月29日言詞辯論
終結，判決如下：
    主  文
被告應給付原告新台幣佰陸拾萬元，及自民國八十四年一月五
日起至清償日止，按年息百分之二十計算之利息、按日息萬分之
八計算之違約金。
訴訟費用新臺幣萬陸仟陸佰肆拾元由被告負擔。
本判決於原告以新台幣壹佰貳拾萬元供擔保後，得假執行。
    事實及理由
壹、程序方面
一、本件原告原聲請支付命令請求被告應給付原告新台幣（下同
    ）360 萬元，及自民國84年1 月5 日起至清償日止，按年息
    百分之七‧六二五計算之利息，及按上開利率計算外，另按
    每百元日息八分（即日息萬分之八、年息百分之二十九‧二
    ）計算之利息、違約金。嗣於本院96年6 月29日言詞辯論期
    日，變更其請求為被告應給付同額之本金，及自84年1 月5
    日起至清償日止，按年息百分之二十計算之利息（原利息合
    計年利率百分之三十六‧八二五）及按日息萬分之八計算之
    違約金，核屬減縮應受判決事項之聲明，依民事訴訟法第
    255 條第1 項第3 款規定，應予准許。
二、本件被告經合法通知，未於言詞辯論期日到場，核無民事訴
    訟法第386 條所列各款情形，爰依原告之聲請，由其一造辯
    論而為判決。
貳、實體方面
一、原告主張：訴外人蔡慶煌於83年10月5 日，邀同被告為連帶
    保證人，向原告借款360 萬元。雙方約定借款期限自83年10
    月5 日起，至84年1 月4 日止，另約定自84年1 月5 日起至
    清償日止，按台灣銀行當時放款利率即年息百分之七‧六二
    五計算之利息，且除上開利息外，另約定另按每百元日息8
    分計算遲延利息，及按每百元日息8 分計算違約金。因訴外
    人蔡慶煌迄未清償，為此依兩造間連帶保證法律關係，訴請
    被告給付360 萬元，及自84年1 月5 日起至清償日止，按年
    息百分之二十計算之利息及按日息萬分之八計算之違約金。
    至被告所稱訴外人設定抵押之5 筆土地，經臺灣彰化地方法
    院民事執行處拍賣結果，原告並未獲任何分配。並聲明求為
    判決如主文所示，並願供擔保請准宣告假執行。
二、被告未於言詞辯論期日到場，惟據其提出之答辯書狀之聲明
    和陳述略以：被告並不認識原告，亦未見過原告，兩造從未
    見面亦無文書音信聯繫，更無金錢接觸，何來清償借款？原
    告主張之事實，事隔十數年，被告手中均無資料。被告與訴
    外人蔡慶煌長年未聯絡，據悉蔡慶煌設定抵押之5 筆田地已
    遭拍賣，原告竟隱蔽未提等語，資為抗辯。
三、原告主張訴外人蔡慶煌於83年10月5 日，邀同被告為連帶保
    證人，向原告借款360 萬元。雙方約定借款期限自83年10月
    5 日起，至84年1 月4 日止，另約定自84年1 月5 日起至清
    償日止，按台灣銀行當時放款利率即年息百分之七‧六二五
    計算之利息，且除上開利息外，另約定另按每百元日息8分
    計算遲延利息，及按每百元日息8 分計算違約金，因訴外人
    蔡慶煌迄未清償等事實，業據提出與所述相符之抵押權設定
    契約書、他項權利變更契約書、放款利率表、本票、臺灣彰
    化地方法院96年度訴字第382 號判決等件為證，自堪信為真
    實。至被告雖另以前揭情詞置辯，惟查：
  (一)依原告所述，原告係委由代書即本件原告訴訟代理人乙○○
    辦理上開借款、連帶保證約定手續，此並經原告訴訟代理人
    乙○○於本院言詞辯論期日陳述明確（本院卷第60頁），自
    得作為本院判斷之資料（最高法院29年滬上字第73號判例參
    照）。又被告係任上開訴外人蔡慶煌借款連帶保證人，兩造
    間自無金錢交付。是被告未見過原告、無金錢接觸、無消費
    借貸關係等情，或屬事實，然並不因此解免其連帶保證人責
    任。
  (二)依原告所提83年10月5 日所書抵押權設定契約書、同月12日
    所書土地他項權利變更契約書（擔保地號由4 筆增為5 筆）
    ，其上已載明與原告所述相符之借款條件，被告並於「聲請
    登記以外約定事項」欄與訴外人蔡慶煌共同簽名、蓋章，另
    於連帶保證人欄蓋章，且有原告所提被告與訴外人共同簽發
    之本票。被告雖否認曾向原告借款，然始終就本院送達之前
    開書證、筆錄內容再爭執。另依其抗辯內容，亦顯然認識借
    款人蔡慶煌，對蔡慶煌曾以5 筆土地設定抵押之事實亦屬知
    情，堪信原告主張應屬真正。
  (三)訴外人蔡慶煌向原告所為上開借款，固曾提供彰化縣埔鹽段
    永昌段1157、1159、1160、1239、1244地號土地為借款擔保
    設定抵押權，然該擔保土地經臺灣彰化地方法院民事執行處
    拍賣結果，尚不足清償第1 順位抵押權人彰化商業銀行之借
    款，原告為上開土地之第4 順位抵押權人，於該事件完全未
    受清償等事實，有原告所提臺灣彰化地方法院民事執行處分
    配期日通知及所附分配表在卷可稽，核與本院依職權向彰化
    縣溪湖地政事務所函調之拍賣價格資料相符。是被告抗辯訴
    外人蔡慶煌以5 筆土地設定抵押等情，於實行抵押權後，顯
    未發生任何清償之結果。
  (四)被告於96年5 月29日提出書狀請求給予1 個月時間蒐集資料
    ，並請求延後言詞辯論期日許其查明擔保土地拍賣情形，惟
    被告在收受原告所提，本院送達之本票、臺灣彰化地方法院
    判命訴外人蔡慶煌給付借款判決及臺灣彰化地方法院民事執
    行處分配通知後，未再提出任何陳述，且復再次遲誤本院96
    年6 月29日言詞辯論期日，且被告所述上開土地拍賣結果亦
    經本院查明，如被告再有任何抗辯、主張，其既未於適當時
    期提出，本院亦屬無從斟酌（民事訴訟法第196 條第1 項）
    。
四、按消費借貸之借用人應於約定期限內，返還與所借用物種類
    、品質、數量相同之物，民法第478 條前段定有明文；又所
    謂連帶保證，係指保證人與主債務人就債務之履行，對於債
    權人各負全部給付之責任者而言，是連帶保證債務之債權人
    得同時或先後向保證人為全部給付之請求（最高法院45年度
    臺上字第1426號判例、77年度臺上字第1772號判決意旨參照
    ）。訴外人蔡慶煌尚積欠原告上揭本金、利息、違約金，已
    如前述，揆諸前開規定及說明，連帶保證人即被告自應負連
    帶清償責任。從而，原告本於連帶保證契約法律關係，訴請
    被告給付360 萬元，及低於約定利率之年息百分之二十、按
    約定計付之日息萬分之五違約金，為有理由，應予准許。
五、原告陳明願供擔保以代釋明聲請宣告假執行，核無不合，爰
    酌定相當擔保金額，准予宣告假執行。
六、據上論結，本件原告之訴為有理由，依民事訴訟法第385 條
    第1 項前段、第78條、第390 條第2 項判決如主文。
中　　華　　民　　國　　96　　年　　7 　　月　　16　　日
                  民事第二庭  法  官  王本源
以上正本證明與原本無異。
如對本判決上訴須於判決送達後20日內向本院提出上訴狀。
中　　華　　民　　國　　96　　年　　7 　　月　　19　　日
                              書記官  陳淑女
